臺灣高雄地方法院民事判決　　　　　 110年度雄簡字第1946號
原　　　告　新光產物保險股份有限公司


法定代理人　吳昕紘　

訴訟代理人　楊昱宏　
複代理人　　方柏權　
被　　　告　尤恒隆　

上列當事人間損害賠償事件，本院於民國111 年1 月20日言詞辯
論終結，判決如下：
    主  文
一、被告應給付原告新臺幣壹拾玖萬捌仟壹佰玖拾肆元，及自民
    國一一○年八月三十日起至清償日止，按週年利率百分之五
    計算之利息。
二、原告其餘之訴駁回。
三、訴訟費用新臺幣貳仟伍佰肆拾元由被告負擔百分之八十六，
    其餘由原告負擔。
四、本判決原告勝訴部分得假執行。但被告如以新臺幣壹拾玖萬
    捌仟壹佰玖拾肆元供擔保後，得免為假執行。
    事實及理由
一、被告經合法通知，無正當理由未於言詞辯論期日到場，核無
    民事訴訟法第386 條各款所列情形，爰依原告聲請，由其一
    造辯論而為判決。
二、原告主張：原告承保訴外人和運租車股份有限公司高雄分公
    司所有車牌號碼000-0000號租賃小客車（下稱系爭車輛）車
    體損失險，於民國109 年7 月11日8 時10分，該車由黃明鈞
    駕駛，行駛至屏東縣○○鎮○○路000 號前，遭被告駕駛車
    牌號碼00-0000 號自用小客車左轉（迴車）未注意來往車輛
    而撞及，系爭車輛因而受損，支出修理費用新臺幣（下同）
    769,072 元（零件612,207 元、工資156,865 元），原告已
    依保險契約給付上開修理費用，並認被告就本件車禍事故應
    負擔40% 過失責任，爰依保險法第53條、民法第184 條、第
    191 條之2 及第196 條之規定提起本件訴訟等語。並聲明：
    被告應給付原告230,722 元，及自起訴狀繕本送達翌日起至
    清償日止，按週年利率5%計算之利息。
三、本院的判斷：
  ㈠原告主張被告於上開時、地駕駛車輛，因左轉（迴車）未注
    意來往車輛致撞擊系爭車輛之事實，業據提出車險保單資料
    、行車執照、屏東縣警察局恆春分局道路交通事故當事人登
    記聯單、初步分析研判表、現場略圖、報價單、車損照片、
    統一發票、賠付明細、汽車險賠案初步記錄暨理算書、汽車
    險理賠申請書、代位求償同意書（卷第13至37頁、第117 至
    127 頁）等為證，並有本院職權調取之屏東縣政府警察局恆
    春分局函檢附道路交通事故現場圖、肇事現場略圖、A3類道
    路交通事故調查紀錄表、當事人酒精測定紀錄表、現場照片
    （卷第71至97頁）可參，而被告經合法通知，既未於言詞辯
    論期日到場爭執，亦未提出書狀作何答辯以供本院斟酌，本
    院依上開調查證據結果，自應認原告之主張為真實。是被告
    就本件交通事故有過失，致系爭車輛受損，自應負損害賠償
    責任。
  ㈡按損害之發生或擴大，被害人與有過失者，法院得減輕賠償
    金額，或免除之；重大之損害原因，為債務人所不及知，而
    被害人不預促其注意或怠於避免或減少損害者，為與有過失
    ；前二項之規定，於被害人之代理人或使用人與有過失者，
    準用之，民法第217 條定有明文。該項規定之目的，在謀求
    加害人與被害人間之公平，故在裁判上法院得以職權減輕或
    免除之（最高法院85年台上字第1756號裁判意旨參照）。查
    被告固有迴車時未注意來往車輛之過失，然黃明鈞駕駛車輛
    未注意車前狀況，並隨時採取必要之安全措施之過失，同為
    本件之肇事原因，有上開交通事故初步分析研判表在卷可佐
    ，本院審酌雙方肇事原因、過失情節、程度等一切情狀，認
    被告應負之過失責任為60% ，黃明鈞應負之過失責任為40%
    ，始屬衡平，則原告代位行使損害賠償請求權，亦應承受黃
    明鈞之過失，並依此比例酌減被告之賠償責任。
  ㈢按物被毀損時，被害人除得依民法第196 條請求賠償外，並
    不排除民法第213 條至第215 條之適用。依民法第196 條請
    求賠償物被毀損所減少之價額，得以修復費用為估定之標準
    ，但以必要者為限（例如：修理材料以新品換舊品，應予折
    舊）。經查，系爭車輛為106 年1 月出廠，因本件車禍支出
    修復必要費用共769,072 元（零件612,207 元、工資156,86
    5 元），有行車執照影本、理賠資料、報價單及發票可參；
    則系爭車輛既非新車，依上開說明，其修復時材料更換係以
    新品替換舊品，計算零件材料之損害賠償數額時，應扣除折
    舊部分始屬合理。又依行政院所頒固定資產耐用年數表及固
    定資產折舊率表，運輸業用客車之耐用年數為4 年，依平均
    法計算其折舊結果，每年折舊率為4 分之1 ，並參酌營利事
    業所得稅查核準則第95條第6 項規定「固定資產提列折舊採
    用定率遞減法者，以1 年為計算單位，其使用期間未滿1 年
    者，按實際使用之月數相當於全年之比例計算之，不滿1 月
    者，以1 月計」，系爭車輛出廠日至本件車禍發生之109 年
    7 月11日，已使用3 年7 個月，則零件扣除折舊後之修復費
    用估定為173,458 元【計算方式：1.殘價＝取得成本÷( 耐
    用年數＋1)即612,207 ÷( 4+1)＝122,441 （小數點以下四
    捨五入）；2.折舊額＝( 取得成本－殘價) ×1/（耐用年數
    ）×（使用年數）即( 612,207 －122,441)×1/4 ×（3+7/
    12）＝438,749 （小數點以下四捨五入）；3.扣除折舊後價
    值＝（新品取得成本－折舊額）即612,207 －438,749 ＝17
    3,458 】，加計工資156,865 元後，系爭車輛實際所受損害
    額應為330,323 元（計算式：173,458 ＋156,865 =330,323
    ）。
  ㈣再依兩造過失比例計算結果，被告應賠償原告之金額為198,
    194 元（計算式：330,323 ×60% ＝198,194 ）。
四、綜上所述，原告依保險代位及侵權行為之法律關係，請求被
    告給付198,194 元及自起訴狀繕本送達翌日之110 年8 月30
    日（110 年08月19日寄存送達，卷第47頁）起至清償日止，
    按週年利率5%計算之利息範圍內之請求，為有理由，應予准
    許；原告超過此範圍之請求，則無理由，應予駁回。
五、本判決第1 項係依民事訴訟法第427 條所規定之適用簡易訴
    訟程序所為被告敗訴之判決，爰依同法第389 條第1 項第3
    款規定依職權宣告假執行。併依同法第392 條第2 項規定諭
    知被告得供相當擔保金額後免為假執行。
六、本件兩造各為一部勝訴、一部敗訴，因此判決如主文。本件
    訴訟費用應由兩造比例負擔。
中    華    民    國   111    年    2     月    8     日
                  高雄簡易庭  法  官    林玉心
以上正本係照原本作成。
如不服本判決，應於送達後20日內，向本院提出上訴狀並表明上
訴理由，如於本判決宣示後送達前提起上訴者，應於判決送達後
20日內補提上訴理由書（須附繕本）。
中    華    民    國   111    年    2     月    8     日
                              書記官    李月君